【裁判字號】    98,訴,269
【裁判日期】    981029
【裁判案由】    營業稅
【裁判全文】
臺中高等行政法院判決
                                       98年度訴字第269號
                                    98年10月22日辯論終結
原      告  臺灣維泰科技股份有限公司
代  表  人  甲○○
訴訟代理人  黃祥穎  會計師
被      告  財政部臺灣省中區國稅局
代  表  人  乙○○
訴訟代理人  丙○
上列當事人間因營業稅事件，原告不服財政部中華民國98年5月2
5日台財訴字第09800216770號訴願決定（案號：第00000000號）
，提起行政訴訟。本院判決如下︰
    主  文
原告之訴駁回。
訴訟費用由原告負擔。
    事實及理由
一、事實概要：緣原告民國（下同）90年1月1日至7月4日間銷售
    額合計新台幣（下同）13,435,033元，未依規定開立統一發
    票，且於申報銷售額與稅額時漏報，經被告所屬大智稽徵所
    查獲，乃補徵營業稅額671,752元，並經被告按所漏稅額670
    ,926元處3倍罰鍰2,012,700元（計至百元止）。原告不服，
    申經復查決定追減營業稅額2,718元及罰鍰5,598元，核定補
    徵營業稅額669,034元及罰鍰2,007,102元。原告仍表不服，
    提起訴願遭決定駁回，遂提起本行政訴訟。
二、本件原告主張：
    (一)其與光洹實業股份有限公司（以下簡稱光洹公司）雙方協
      議於87年1月1日合併並以光洹公司為存續公司，惟因原告
      尚有信用狀額度，為使合併後營運正常，雙方協議原告暫
      不消滅，故原告進口之商品實質係屬光洹公司所有，有台
      灣台中地方法院88年度自字第279號刑事判決內容可稽，
      是原告將商品移與光洹公司，非屬銷售行為，而光洹公司
      將該批貨品出售亦已開立發票予買方，並繳交營業稅，故
      以原告與光洹公司已實質合併之事實而言，實無逃漏營業
      稅之行為。縱使認上述商品仍屬原告所有，查原告89年度
      申報之期末存貨13,236,959元，係包含86年購進之進表機
      166台、自動送紙器87個及紙匣1個計4,877,374元，87年
      購進之印表機32台、紙槽及機座各151個計1,891,129元，
      88年購進之印表機11台計138,300元，合計6,906,803元。
      以複印設備而言，耐用年限一般為5年，所以原告受查資
      產中約近百分之七十為已屆耐用年限之陳舊品，且原告於
      88年4月至90年7月間實屬停業狀態，並未對系爭資產進行
      保養維護，系爭資產之出售價格已大幅降低；然被告依營
      業稅法施行細則第19條第1項第1款規定，經就系爭存貨調
      查「90年」之時價，並據以核定系爭印表機及配件銷售額
      為6,910,524元、電腦周邊設備、配件及固定資產等時價
      計6,470,156元，總計漏報銷售額13,380,680元。然被告
      依系爭存貨調查「90年」之時價核定銷售額，究係為新品
      之時價或陳舊品之時價並未詳細說明。
    (二)被告核定本案時，謹訊問事實，並未於裁罰處分前要求原
      告承認違章事實及承諾繳清罰鍰另行出具承諾書，以獲取
      減輕罰鍰倍數之機會；然原告已於裁罰處分核定前於談話
      筆錄中承認違章事實，依稅務違章案件裁罰金額或倍數參
      考表之規定，原告係第一次查獲且因原告與光洹公司有實
      質合併之事實，並非故意逃漏營業稅，請准裁處1倍之罰
      鍰等情。並聲明求為判決撤銷訴願決定及原處分。
三、被告則以：
   (一)本稅部分：
      1.按公司帳列上年度期末存貨，即為下一年度之期初存貨
        ，若非於下一年度中報廢、損失、出售或轉為在製品（
        指製造業），否則仍應繼續列為下一年度之期末存貨，
        固定資產亦同此理，合先陳明。查本案原告89年度申報
        期末存貨13,236,959元及固定資產淨額198,074元，於
        辦理90年度營利事業所得稅決算申報（所得期間90年1
        月1日至7月4日）時，列報期末存貨及固定資產均為0元
        ，惟就系爭存貨原告並未依法向有關稽徵機關申報發生
        損失或報廢情事，且其主張系爭存貨已於87年度出售與
        光洹公司乙節，迄未提出與光洹公司於87年度確有交易
        之具體事證；至其所提出之台灣台中地方法院88年度自
        字第279號刑事判決資料，經查該刑事判決略以：「‧
        ‧‧因光洹公司信用狀額度不足，故須借用原告之信用
        狀額度‧‧‧至於85、86年間之稅款，則因當時原告進
        口貨物後即以原價販售光洹公司，並未獲取利益，因而
        衍生之稅捐費用，自應併由光洹公司負擔，（原告）並
        無背信及侵占之犯行‧‧‧從而（光洹公司）自訴意旨
        指稱被告等（黃○○、甲○○及賴○○）所涉侵占罪嫌
        ，罪嫌尚有不足‧‧‧自應為無罪諭知。」以上判決內
        容僅能證明原告87年以前有銷貨與光洹公司情事，又原
        告未提出系爭存貨銷售與光洹公司之相關證明資料（如
        存貨進銷明細帳、銷貨收款憑證等），並無法證明該等
        存貨是否已銷售與光洹公司，原告此部分爭執，自不足
        採據，則被告據此認定原告89年度申報之期末存貨及固
        定資產為90年度清算申報時之餘存貨物，依營業稅法第
        3條第3項第2款前段規定應視為銷售貨物並予課徵營業
        稅，於法自無違誤。
      2.次按公司法上所稱合併者，係指兩個或兩個以上之公司
        ，訂立合併契約，依公司法之規定，免經清算程序，歸
        併成為一個公司之行為（新設或存續）。惟查原告及光
        洹公司之公司登記資料，均無雙方進行合併之紀錄，是
        原告與光洹公司為個別之權利義務主體，其以自己名義
        購進貨物並銷售，即應依法報繳營業稅，所訴系爭存貨
        實質屬光洹公司所有，其將商品移與光洹公司，非屬銷
        售行為乙詞，核無可採。
      3.又依首揭營業稅法施行細則第19條第1項第1款規定，營
        業人清決算期間餘存貨物銷售額之認定係以「時價」為
        準，而所稱時價係指當地同時期銷售該項貨物或勞務之
        市場價格，亦為營業稅法施行細則第25條所明定，本案
        經被告向台灣銀行股份有限公司（採購部）及各相關企
        業大同股份有限公司、神通電腦股份有限公司、系爭印
        表機與配件之進口代理商台灣富士通股份有限公司、惠
        隆資訊股份有限公司、松下資訊科技股份有限公司、台
        灣富士全錄股份有限公司及台灣京瓷美達股份有限公司
        等函詢系爭存貨係何時期推出之產品及其90年時價為何
        ，經依上開公司函復之90年售價資料（即同時期銷售該
        等貨物之市場價格），經就系爭存貨調查時價之彙整結
        果如下：(1)印表機與其配件：經向台灣銀行股份有限公
        司（採購部）、大同股份有限公司、神通電腦股份有限
        公司、台灣富士通股份有限公司、惠隆資訊股份有限公
        司，松下資訊科技股份有限公司、台灣富士全錄股份有
        限公司及台灣京瓷美達股份有限公司等公司函詢原告申
        報之LEDOMARS印表機BP -7800、FB-840、LP-7700、LP-
        7800II、自動送紙器FB-84 0、Kyocera紙槽PF-25、機
        座PA-25、Fujitsu印表機DL-38 00、DL-6400、DL-9400
        、FUTEK印表機F- 80、Panasonic印表機KX-3838及Xero
        x紙匣XP-16等存貨之90年時價，經依查得時價核算系爭
        印表機及配件銷售額合計6,910,524元。(2)電腦週邊設
        備及配件：申報電腦週邊設備及配件1批（未分類）6,3
        30,156元，因原告無法釐清該部分存貨申報之明細（包
        含品名、單價及數量），致無從查得其時價，故原核定
        依其申報成本金額核定該部分存貨銷售額6,330,156元
        ，尚無不合。(3)固定資產：申報固定資產淨額198,074
        元，係包含汽車1輛170,000元及電話器材1批28,074元
        ，經詢該汽車原廠其90年時價為140,000元，另電話器
        材則已無出售價值。(4)綜上，重行核算本件漏報銷售額
        合計13,380,680元（6,910,524+6,330,156+140,000）
        ，原補徵營業稅額671,752元應予追減2,718元，變更核
        定為669,034元，並無不合
    (二)罰鍰部分：依修正稅務違章案件裁罰金額或倍數參考表規
      定：「短報或漏報銷售額‧‧‧二、銷貨時未依法開立發
      票，且於申報當期銷售額時亦未列入申報‧‧‧按所漏稅
      額處3倍罰鍰。但於裁罰處分核定前已補繳稅款及以書面
      或於談話筆錄中承認違章事實及承諾繳清罰鍰者，處2倍
      之罰鍰‧‧‧」，本件裁罰處分書於96年6月6日合法送達
      ，原告於98年3月30日始繳納稅款334,517元（原補徵稅款
      為671,752元），是原告係於裁罰處分後繳納部分稅款，
      已甚明確，其未於裁罰處分核定前繳清稅款，且以書面或
      於談話筆錄中承認違章事實及承諾繳清罰鍰，即無前揭參
      考表減輕裁罰規定之適用；又輔導函係便民措施，尚非裁
      罰之法定要件，原告自不得以未接獲輔導函作為減輕處罰
      之正當事由。是本件按所漏稅額669,034元處3倍罰鍰2,00
      7,102元，並無不合。
    (三)聲明求為判決駁回原告之訴。
四、兩造之爭點：(一)系爭存貨所有權係屬原告或屬光洹公司所有
    ？(二)系爭存貨之「時價」依據為何？經查：
    (一)有關補徵營業稅部分：
      1.按「有左列情形之一者，視為銷售貨物‧‧‧二、營業
        人解散或廢止營業時所餘存之貨物。」、「營業人銷售
        貨物或勞務，應依本法營業人開立銷售憑證時限表規定
        之時限，開立統一發票交付買受人。」、「營業人除本
        法另有規定外，不論有無銷售額，應以每2月為一期，
        於次期開始15日內，填具規定格式之申報書，檢附退抵
        稅款及其他有關文件，向主管稽徵機關申報銷售額、應
        納或溢付營業稅額。其有應納營業稅額者，應先向公庫
        繳納後，檢同繳納收據一併申報。」、「營業人有左列
        情形之一者，主管稽徵機關得依照查得之資料，核定其
        銷售額及應納稅額並補徵之‧‧‧四、短報、漏報銷售
        額者。五、漏開統一發票‧‧‧者。」、「本法第3條
        第3項規定視為銷售貨物之銷售額，其認定標準如左：
        一、第1款及第2款，以時價為準。」、「本法稱時價，
        係指當地同時期銷售該項貨物或勞務之市場價格。」
        分別為行為時營業稅法第3條第3項第2款前段、第32條
        第1項前段、第35 條第1項及第43條第1項第4款、第5款
        、營業稅法施行細則第19條第1項第1款、第25條所明定
        。
      2.本件原告係從事電腦及其週邊設備零售業，89年度申報
        期末存貨13,236,959元及固定資產淨額198,074元，於
        辦理90年度營利事業所得稅決算申報（所得期間90年1
        月1日至7月4日）時，列報期末存貨及固定資產均為0元
        ，有原告申報之資產負債表附原處分卷可稽（見原處分
        卷第7頁及第10頁），原告未開立統一發票，且於申報
        當期銷售額、應納或溢付營業稅額時漏報，違反前揭營
        業稅法第32條及第35條規定，經被告依其89年度申報之
        存貨成本13,236,959元及固定資產淨額198,074元，原
        核定原告90年1月1日至7月4日間銷售額合計13,435,033
        元，核定補徵營業稅額671,752元。原告不服申請復查
        ，被告復查決定以：(1)原告89年度申報期末存貨13,236
        ,959元，係包含86年購進之印表機166台、自動送紙器
        87個及紙匣1個計4,877,374元，87年購進之印表機32台
        、紙槽及機座各151個計1,891,129元，88年購進之印表
        機11台計138,300元，合計6,906, 803元，及電腦週邊
        設備及配件1批（未分類）6,330,156元；另申報固定資
        產淨額198,074元，係包含汽車1輛170,000元及電話器
        材1批28,074元。原告之代表人甲○○於96年9月10日至
        被告製作談話筆錄時稱，系爭存貨中LEDOMARS印表機BP
        -7800、FB-840、LP-7700、LP-7800II、自動送紙器FB-
        840及Kyocera紙槽PF-25、基座PA-25等，係自國外進口
        ，該等存貨已於87年銷售與光洹公司，惟當時因與光洹
        公司間產生稅務糾紛而引發雙方之刑事訴訟，導致原告
        漏未開立統一發票與光洹公司，有台灣台中地方法院刑
        事判決書（88年度自字第279號刑事判決）、提供法院
        查核之部分87年7月以前進口貨物Invoice及開立與光洹
        公司之統一發票影本資料可稽云云，經查該刑事判決略
        以：「‧‧‧因光洹公司信用狀額度不足，故須借用原
        告之信用狀額度…‧‧‧至於85、86年間之稅款，則因
        當時原告進口貨物後即以原價販售光洹公司，並未獲取
        利益，因而衍生之稅捐費用，自應併由光洹公司負擔，
        （原告）並無背信及侵占之犯行‧‧‧從而（光洹公司
        ）自訴意旨指稱被告等（黃○○、甲○○及賴○○）所
        涉侵占罪嫌，罪嫌尚有不足‧‧‧自應為無罪諭知。」
        以上判決內容僅能證明原告87年以前有銷貨與光洹公司
        情事，又原告提示系爭存貨銷售與光洹公司之相關證明
        資料（如存貨進銷明細帳、銷貨收款憑證等），並無法
        證明系爭存貨是否已銷售與光洹公司。另主張Fujitsu
        印表機DL-3800、DL-6400、DL-9400、FUTEK印表機F-80
        及Panasonic印表機KX-383 8等，均係接到訂單才向國
        內進貨，該等存貨已於87年至88年間銷售乙節，因原告
        未提示銷貨對象、收取貨款等資料，所稱尚難採認。(2)
        依首揭營業稅法施行細則第19條第1項第1款規定，營業
        人清決算期間餘存貨物銷售額之認定係以「時價」為準
        ，惟原查逕依期末存貨及固定資產申報成本金額核定銷
        售額，而未依各該明細表所載之品名、單位、數量調查
        時價以查明認定實際價格，自有違誤。經就系爭存貨調
        查時價之彙整結果如下：印表機與其配件：經向台灣
        銀行股份有限公司（採購部）、大同股份有限公司、神
        通電腦股份有限公司、台灣富士通股份有限公司、惠隆
        資訊股份有限公司，松下資訊科技股份有限公司、台灣
        富士全錄股份有限公司及台灣京瓷美達股份有限公司等
        公司函詢原告申報之LEDOMA RS印表機BP-7800、FB-840
        、LP-7700、LP- 7800II、自動送紙器FB-840、Kyocera
        紙槽PF-25、機座PA-25、Fujitsu印表機DL-3800、DL-6
        400、DL-9400、FUTEK印表機F-80、Pana sonic印表機
        KX-3838及Xerox紙匣XP-16等存貨之90年時價，經依查
        得時價核算系爭印表機及配件銷售額合計6,910,524元
        。電腦週邊設備及配件：申報電腦週邊設備及配件1
        批（未分類）6,330,156元，因原告無法釐清該部分存
        貨申報之明細（包含品名、單價及數量），致無從查得
        其時價，故原核定依其申報成本金額核定該部分存貨銷
        售額6,330,156元，尚無不合。固定資產：申報固定
        資產淨額198,074元，係包含汽車1輛170,000元及電話
        器材1批28,074元，經詢該汽車原廠其90年時價為140,0
        00元，另電話器材則已無出售價值。(3)綜上，重行核算
        本件漏報銷售額合計13,3 80,680元（6,910,524+6,330
        ,156+140,000），原補徵營業稅額671,752元應予追減
        2,718元，變更核定669,034元。揆諸前揭規定，復查決
        定並無違誤。
      3.原告雖起訴主張：其與光洹公司雙方協議於87年1月1日
        合併，惟因原告尚有信用狀額度，為使合併後營運正常
        ，原告暫不消滅，故原告進口之商品實質係屬於光洹公
        司所有，有台灣台中地方法院88年度自字第279號刑事
        判決內容可稽，原告將商品移與光洹公司，非屬銷售行
        為。又本件有關系爭存貨調查「90年」之時價資料，究
        係為新品之時價或陳舊品之時價並未詳細說明云云。經
        查，本件原告89年度申報期末存貨13,236,959元及固定
        資產淨額198,074元，於辦理90年度營利事業所得稅決
        算申報（所得期間90年1月1日至7月4日）時，列報期末
        存貨及固定資產均為0元，惟就系爭存貨原告並未依法
        向有關稽徵機關申報發生損失或報廢情事，且其主張系
        爭存貨已於87年度出售與光洹公司乙節，迄未提出與光
        洹公司於87年度確有交易之具體事證；至原告所提出之
        台灣台中地方法院88年度自字第279號刑事判決資料（
        見本院卷第20頁至第29頁），經查該刑事判決雖載有：
        「‧‧‧因光洹公司信用狀額度不足，故須借用原告之
        信用狀額度‧‧‧至於85、86年間之稅款，則因當時原
        告進口貨物後即以原價販售光洹公司，並未獲取利益，
        因而衍生之稅捐費用，自應併由光洹公司負擔，（原告
        ）並無背信及侵占之犯行‧‧‧從而（光洹公司）自訴
        意旨指稱被告等（黃○○、甲○○及賴○○）所涉侵占
        罪嫌，罪嫌尚有不足‧‧‧自應為無罪諭知。」然上開
        判決內容僅能證明原告87年以前有銷貨與光洹公司情事
        ，而原告並未提出系爭存貨銷售與光洹公司之相關證明
        資料（如存貨進銷明細帳、銷貨收款憑證等），亦無法
        證明該等存貨是否已銷售與光洹公司，原告此部分主張
        ，自非可採，被告據此認定原告89年度申報之期末存貨
        及固定資產為90年度清算申報時之餘存貨物，依營業稅
        法第3條第3項第2款前段規定應視為銷售貨物並予課徵
        營業稅，於法自無違誤。次按公司法上所稱合併者，係
        指兩個或兩個以上之公司，訂立合併契約，依公司法之
        規定，免經清算程序，歸併成為一個公司之行為（新設
        或存續）。惟原告及光洹公司之公司登記資料，均無雙
        方進行合併之紀錄，原告與光洹公司仍為個別之權利義
        務主體，其以自己名義購進貨物並銷售，即應依法報繳
        營業稅，原告主張系爭存貨實質屬光洹公司所有，其將
        商品移與光洹公司，非屬銷售行為乙節，亦無可採。又
        依首揭營業稅法施行細則第19條第1項第1款規定，營業
        人清決算期間餘存貨物銷售額之認定係以「時價」為準
        ，而所稱時價係指當地同時期銷售該項貨物或勞務之市
        場價格，亦為營業稅法施行細則第25條所明定，本件經
        被告向台灣銀行股份有限公司（採購部）及各相關企業
        大同股份有限公司、神通電腦股份有限公司、系爭印表
        機與配件之進口代理商台灣富士通股份有限公司、惠隆
        資訊股份有限公司、松下資訊科技股份有限公司、台灣
        富士全錄股份有限公司及台灣京瓷美達股份有限公司等
        函詢系爭存貨係何時期推出之產品及其90年時價為何？
        經依上開公司函復之90年售價資料（即同時期銷售該等
        貨物之市場價格），並據此認定銷售額，有被告詢問函
        及上述廠商之回覆附原處分卷可稽（見原處分卷第111
        頁至第158頁），經核亦無違誤。從而，被告依首揭規
        定，重行核算本件漏報銷售額合計13,380,680元，原核
        定補徵營業稅額671,752元應予追減2,718元，變更核定
        669,03 4元，並無不合。
        原告上開主張亦無足採。
    (二)有關罰鍰部分：
      1.按「納稅義務人，有左列情形之一者，除追繳稅款外，
        按所漏稅額處1倍至10倍罰鍰，並得停止其營業‧‧‧
        三、短報或漏報銷售額者。」為營業稅法第51條第3款
        所明定。
      2.本件被告查得原告90年1月1日至7月4日間銷售額合計13
        ,435,033元，未依規定開立統一發票，且於申報銷售額
        與稅額時漏報，乃核定補徵營業稅額671,752元，嗣於
        裁罰處分時，因被告重新核算固定資產-電話器材至90
        年7月4日止未折減餘額應為11,562元（原依申報金額28
        ,074元），乃更正核定漏報銷售額為13,418,521元，漏
        稅額670,926元（惟對於前已核定補徵之營業稅額671,7
        52元，並未同時更正為670,926元），並按所漏稅額670
        ,926元處3倍罰鍰2,012,700元。原告不服申請復查，被
        告復查決定以，本件經查核後既經變更核定漏報銷售額
        為13,380,680元，漏稅額為669,034元，應按重核後所
        漏稅額669,034元處3倍罰鍰2,007,102元，原處罰鍰2,0
        12,700元應予追減5,598元，變更核定為2,007,102元。
        揆諸上開規定，並無違誤。
      3.原告起訴主張：被告核定本案時，謹訊問事實，並未於
        裁罰處分前要求原告承認違章事實及承諾繳清罰鍰另行
        出具承諾書，以獲取減輕罰鍰倍數之機會；然原告已於
        裁罰處分核定前於談話筆錄中承認違章事實，依稅務違
        章案件裁罰金額或倍數參考表之規定，原告係第一次查
        獲且因原告與光洹公司有實質合併之事實，並非故意逃
        漏營業稅，請准裁處1倍之罰鍰云云。經查，依修正稅
        務違章案件裁罰金額或倍數參考表規定：「短報或漏報
        銷售額‧‧‧二、銷貨時未依法開立發票，且於申報當
        期銷售額時亦未列入申報‧‧‧按所漏稅額處3倍罰鍰
        。但於裁罰處分核定前已補繳稅款及以書面或於談話筆
        錄中承認違章事實及承諾繳清罰鍰者，處2倍之罰鍰‧
        ‧‧」，本件裁罰處分書於96年6月6日合法送達，原告
        於98年3月30日始繳納稅款334,517元（原補徵稅款為67
        1,752元），是原告係於裁罰處分後繳納部分稅款，已
        甚明確，其未於裁罰處分核定前繳清稅款，且以書面或
        於談話筆錄中承認違章事實及承諾繳清罰鍰，即無前揭
        參考表減輕裁罰規定之適用；況被告所屬大智稽徵所亦
        曾於94年1月10日以中區國稅大智三字第0940000686號
        函檢送承諾書一式兩份與原告，請其填妥後擲回並繳清
        稅款，得適用較低裁罰倍數（見原處分卷第3頁該函）
        ，惟原告並未依該函意旨而為。而輔導函應係便民措施
        ，尚非裁罰之法定要件，被告縱未再次通知檢送，亦僅
        為行政上是否有所疏漏，未落實便民措施，原告尚不得
        以未接獲輔導函作為減輕處罰之正當事由，是本件被告
        按所漏稅額669,034元處3倍罰鍰2, 007,102元，揆諸首
        揭規定，被告所為復查決定亦無違誤，原告上開主張亦
        無可採。
五、綜上所述，原告所訴均無足採，本件原處分（復查決定）補
    徵營業稅額669,034元，並經被告按所漏稅額669,034元處3
    倍罰鍰2,007,102元（計至百元止），並無違誤，訴願決定
    予以維持，核無不合。原告訴請撤銷，為無理由，應予駁回
    。本件事證已臻明確，兩造其餘之陳述及舉證，不影響於本
    判決之認定，爰不一一論列，併予敘明。
六、據上論結，本件原告之訴為無理由，依行政訴訟法第195條
    第1項後段、第98條第1項前段，判決如主文。
中    華    民    國    98    年    10    月    29   日
                臺中高等行政法院第三庭
                          審判長法  官  王  茂  修
                                法  官  林  金  本
                                法  官  莊  金  昌
以上正本證明與原本無異。
如不服本判決，應於判決送達後20日內向本院提出上訴書狀，其
未表明上訴理由者，應於提起上訴後20日內向本院提出上訴理由
書（須依對造人數附具繕本）；如於本判決宣示或公告後送達前
提起上訴者，應於判決送達後20日內補提上訴理由書（須附繕本
）。未表明上訴理由者，逕以裁定駁回。
中    華    民    國    98    年    10    月    29    日
                                書記官  林  昱  妏


司法院資訊處製作；財團法人民間司法改革基金會備份。
